臺灣高雄地方法院刑事判決　　　　　　　　　　　　九十一年度易字第一七四號
　　公　訴　人　臺灣高雄地方法院檢察署檢察官
　　被　　　告　癸○○○
　　選任辯護人　單文程律師
右列被告因詐欺案件，經檢察官提起公訴（九十一年度偵字第七一三二號），本院判
決如左：
    主  文
癸○○○連續意圖為自己不法之所有，以詐術使人將本人之物交付，處有期徒刑壹年
拾月。緩刑肆年。
    事  實
一、癸○○○自民國八十七年九月間起自任附表所示三組互助會之會首，在高雄市邀
    集戊○○、寅○○○、壬○○、乙○○○、丑○○等人分別參加前開互助會，約
    定每會會金均為新台幣（下同）一萬元，採內標方式標會（各會開會日期及詳細
    情形，均詳如附表所示）。詎癸○○○於八十七年間，因經濟狀況不佳，竟基於
    意圖為自己不法所有之概括犯意，自各會起會之日起至九十年十一月二十日間之
    不詳日期，利用各會開會時會員未全部到場之機會，連續在上址以附表所示各該
    會員之名義填寫不詳投標金額之標單（僅載金額，未載姓名，非私文書或以文書
    論之私文書）參與競標，向與會之活會會員（被冒標者除外）詐稱係其所冒用之
    上開各會員得標，並另向被冒標者謊稱係他人得標，使不知情之被冒標者及其餘
    活會會員均陷於錯誤，而如數依例交付其各次會款，癸○○○於三組互助會各約
    詐得五百一十萬元、二百六十六萬元、八十四萬元，總計金額共約八百六十萬元
    【因各次冒標時間、金額均不詳，致無法計算確實詐得之金額】，足以生損害於
    戊○○、寅○○○、壬○○、乙○○○、丑○○等附表所示之各該活會會員。迨
    於九十年十一月十一日，癸○○○因良心不安而自殺，於獲救後主動向警方坦承
    上情，對於未發覺之罪自首而接受裁判。
二、案經癸○○○自首後由高雄市政府警察局新興分局移送臺灣高雄地方法院檢察署
    檢察官偵查起訴。
    理  由
一、訊據被告癸○○○對於右揭事實坦承不諱，核與被害人戊○○、寅○○○、壬○○、乙○○○、丑○○、子○○、己○○、甲○○、丙○○、辛○○、丁○○、
    庚○○等人於警訊或本院審理時指述之情節均大致相符（詳餐警訊筆錄及本院審
    判筆錄），並有附表所示三組互助會之會單三份、被告自行計算各會冒標會數與
    詐得金額之明細表一紙在卷可憑，是被告之前開自白核與調查所得事實相符，堪
    信為真實。綜上所述，本案事證明確，被告之犯行洵堪認定。
二、核被告所為，係犯刑法第三百三十九條第一項之詐欺取財罪。其歷次冒標之行為
    ，同時詐欺多數活會會員，為詐欺取財罪之同種想像競合，均應論以一詐欺取財
    罪。又其先後於三組互助會開會時均有多次冒標之行為，乃時間緊接，方法相似
    ，各觸犯構成要件相同之罪，顯係基於概括犯意反覆為之，為連續犯，應論以一
    連續詐欺取財罪，並依法加重其刑。而被告係對於未發覺之罪自首而接受裁判等
    情，業據被告自承在卷，復為被害人等所不否認，堪信為真實，是應依刑法第六
    十二條前段規定減輕其刑，並依法先加後減之。審酌被告冒用互助會他人名義而
    詐取會款，所獲金額龐大，對於各活會會員之財產權侵害甚鉅，惟念其前未曾受
    有期徒刑以上刑之宣告（無犯罪前科），有台灣高雄地方法院檢察署刑案資料查
    註紀錄表、本院被告院內索引卡紀錄表及台灣高等法院被告全國前案紀錄表各一
    紙在卷可憑，素行尚稱良好，且已與各該被害人達成和解，有和解書多紙在卷可
    憑（均附於本院卷內）等一切情狀，量處如主文所示之刑。末按，被告未曾受有
    期徒刑以上刑之宣告等情，已如前述，因一時貪圖私利而未經深思熟慮，致觸犯
    本件犯行，於犯後主動向警方自首並坦承犯行，且已與被害人達成和解，足認其
    經此次起訴審判後，當能知所警惕，應無再犯之虞，是以本院認為前開對被告所
    宣告之刑，以暫不執行為適當，爰宣告緩刑四年，以勵自新。
據上論斷，應依刑事訴訟法第二百九十九條第一項前段，刑法第五十六條、第三百三
十九條第一項、第五十五條、第六十二條前段、第七十四條第一款，罰金罰鍰提高標
準條例第一條前段，判決如主文。
中      華      民      國      九十一      年      八    月    六      日
                                    臺灣高雄地方法院刑事第六庭
                                        法  官  周玉群
右正本證明與原本無異。
如不服本判決，應於判決送達後十日內，向本院提出上訴狀。
                                        書記官  陳瓊芳
中      華      民      國      九十一      年      八    月    六      日
附表（止會日期均為九十年十一月十一日）：
┌─┬─────┬────┬──┬──┬──┬───────────────┐
│編│起會時間  │會數    │每會│冒標│冒標│活會而被冒標者                │
│號│          │        │金額│時間│金額│（未特別註明者即為一活會）    │
├─┼─────┼────┼──┼──┼──┼───────────────┤
│一│87.09.20  │59會。  │一萬│不詳│不詳│壬○○、乙○○○、丑○○、李萬│
│  │止會時剩十│每月20日│元  │（自│（被│能（實由丁○○跟會）、庚○○（│
│  │五會      │開會，逢│    │起會│告自│二會）、董進奧、子○○、孫怡華│
│  │冒標十會  │5/5、   │    │後起│行計│、胡鳳基（四會，實由戊○○跟會│
│  │          │10/5加會│    │至止│算共│）、丁香芳、丙○○（二會）、何│
│  │          │一次（87│    │會時│詐得│清池、陳文信、甲○○、辛○○（│
│  │          │年未加會│    │止間│510 │三會）、丁淑芬、郭明義、洪清溪│
│  │          │        │    │）  │萬元│等十八位活會會員中，所餘二十五│
│  │          │        │    │    │）  │個活會中之十會                │
├─┼─────┼────┼──┼──┼──┼───────────────┤
│二│87.12.01  │41會。  │一萬│不詳│不詳│蕭文華（二會，實為寅○○○跟會│
│  │止會時剩五│每月一日│元  │（自│（被│）、李萬能（實為丁○○跟會）、│
│  │會        │開會    │    │起會│告自│子○○、己○○、戊○○（三會）│
│  │冒標七會  │        │    │後起│行計│、辛○○、甲○○、李萬能、林碧│
│  │          │        │    │至止│算共│章等八位活會會員中，所餘十二個│
│  │          │        │    │會時│詐得│活會中之七會                  │
│  │          │        │    │止間│266 │                              │
│  │          │        │    │）  │萬元│                              │
│  │          │        │    │    │）  │                              │
├─┼─────┼────┼──┼──┼──┼───────────────┤
│三│90.02.10  │31會。  │一萬│不詳│不詳│壬○○（三會）、李萬能（二會，│
│  │止會時剩二│每月十日│元  │（自│（被│實為丁○○跟會）、戊○○（二會│
│  │十一會│開會    │    │起會│告自│）、甲○○（四會）、蕭文華（實│
│  │冒標三會  │        │    │後起│行計│為寅○○○跟會）、己○○（三會│
│  │          │        │    │至止│算共│）、丙○○、黃英桃、林玉治、蔡│
│  │          │        │    │會時│詐得│淑芬、洪華美、丁淑芬、姚王素貞│
│  │          │        │    │止間│84萬│、翁碧藍、丁香芳等十五位活會會│
│  │          │        │    │）  │元）│員中，所餘二十四個活會中之三會│
└─┴─────┴────┴──┴──┴──┴───────────────┘
附錄本案論罪科刑法條：
刑法第三百三十九條第一項：
  意圖為自己或第三人不法之所有，以詐術使人將本人或第三人之物交付者，處五年
  以下有期徒刑、拘役或科或併科一千元以下罰金。
